臺灣桃園地方法院刑事判決
                                   109年度審訴字第2030號
公  訴  人  臺灣桃園地方檢察署檢察官
被      告  張國偉







上列被告因違反毒品危害防制條例案件，經檢察官提起公訴（10
9 年度毒偵字第3866號），嗣被告於準備程序中就被訴事實為有
罪之陳述，本院合議庭裁定改由受命法官獨任依簡式審判程序審
理，判決如下：
    主      文
乙○○施用第二級毒品，處有期徒刑參月，如易科罰金，以新臺
幣壹仟元折算壹日；又施用第一級毒品，處有期徒刑陸月，如易
科罰金，以新臺幣壹仟元折算壹日。應執行有期徒刑捌月，如易
科罰金，以新臺幣壹仟元折算壹日。
    事實及理由
一、本件犯罪事實及證據，除證據部分補充「被告乙○○於本院準
    備程序及審理時之自白」外，餘均引用檢察官起訴書之記載
    （如附件）。
二、論罪科刑：
  ㈠按民國109 年7 月15日施行之修正毒品危害防制條例第20條
    第3 項，其修正理由謂：施用毒品者具「病患性犯人」之特
    質，參諸世界各國醫療經驗及醫學界之共識，咸認施用毒品
    成癮者，其心癮甚難戒除，如觀察、勒戒或強制戒治執行完
    畢釋放後，3 年後始再有施用第一級、第二級毒品之行為者
    ，足見其有戒除毒癮之可能，宜再採以觀察、勒戒方式戒除
    其心癮之措施，為能放寬觀察、勒戒或強制戒治之適用時機
    ，以協助施用者戒除毒癮，爰修正第3 項。同條例第23條第
    2 項亦配合修正為「觀察、勒戒或強制戒治執行完畢釋放後
    ，3 年內再犯第10條之罪者，檢察官或少年法院（地方法院
    少年法庭）應依法追訴或裁定交付審理。」依上立法意旨可
    知，對施用毒品之「病患性犯人」，立法已調整其刑事政策
    ，放寬觀察、勒戒或強制戒治之適用時機，僅於觀察、勒戒
    或強制戒治執行完畢釋放後，3 年內再犯第10條之罪者，始
    應依法追訴或裁定交付審理。如已超過3 年，不論幾犯，均
    應再予以觀察、勒戒之機會。為配合上開寬厚政策，修正毒
    品危害防制條例第35條之1 第1 款、第2 款明定，不論偵查
    或審判中之案件，均應依修正後新法規定處理，俾落實其刑
    事政策變革之意旨，司法者自當尊重。如仍循修正前之法律
    見解·將立法者擬放寬之觀察、勒戒或強制戒治適用時機，
    限納於「初犯」及「3 年後第2 次犯」，或「距前犯判決執
    行完畢釋放後超過3 年」之第3 犯（含以上）者，如有其適
    用，其餘曾「3 年內再犯」經依法訴追後之3 犯（含以上）
    ，或距前次犯罪執行完畢釋放後未達3 年者，縱在觀察、勒
    戒或強制戒治執行完畢釋放3 年之後，一律不予觀察、勒戒
    機會，恐逾越上開第23條第2 項規定之定之法條文義，予被
    告法律所無之限制，並違此次修法之刑事政策意旨，不利被
    告。如與偵查中同類案件被告相較，違反平等原則，並增加
    法院須查明被告歷次犯罪間隔時間之不必要負擔（最高法院
    109 年第3 次刑事庭會議決議參照）。經查，被告前於105
    年間因施用毒品案件，經本院以105 年度毒聲字第1085號裁
    定送觀察、勒戒後，因認無繼續施用毒品傾向，於106 年5
    月31日釋放出所，並經臺灣桃園地方檢察署檢察官以106 年
    度毒偵緝字第310 號為不起訴處分確定，有臺灣高等法院被
    告前案紀錄表1 份存卷可憑，是被告於初犯施用毒品罪經觀
    察、勒戒執行完畢後3 年內再犯本案施用毒品罪，揆諸前開
    說明，本案自應依法追訴處罰。
  ㈡核被告如附件起訴書犯罪事實欄一㈠所為，係犯毒品危害防制
    條例第10條第2 項之施用第二級毒品罪；如附件起訴書犯罪
    事實欄一㈡所為，則係犯毒品危害防制條例第10條第1 項之
    施用第一級毒品罪。被告施用前持有海洛因、甲基安非他命
    之低度行為，各為施用第一級毒品及施用第二級毒品之高度
    行為所吸收，均不另論罪。又被告所犯上開各罪間，犯意各
    別、行為互殊，應分論併罰。
  ㈢爰以行為人之責任為基礎，審酌被告已非初犯施用毒品罪，
    經觀察、勒戒後，尚未能徹底戒絕施用毒品之犯行，猶另萌
    施用毒品之犯意，仍施用足以導致人體機能發生依賴性、成
    癮性及抗藥性等障礙之第一、二級毒品，顯見其戒除毒癮之
    意志薄弱；惟念及被告犯後猶能坦承犯行，堪認尚具悔意，
    且被告施用毒品之犯行，本質上屬戕害自己身心健康之行為
    ，尚未有嚴重破壞社會秩序或侵害他人權益之情形，併參酌
    被告之素行、自陳其以從事中古車行為業、月收入約新臺幣
    1 萬8 千元、須扶養2 名未成年子女、教育程度為國中畢業
    等一切情狀，分別量處如主文所示之刑，並定其應執行之刑
    後，再就被告所犯各罪所處之刑及所定之應執行刑，均諭知
    易科罰金之折算標準。
三、沒收部分：被告用以施用甲基安非他命之玻璃球，固係被告
    所有，然並未扣案，而不宜執行沒收，原需依刑法第38條第
    4 項之規定追徵其價額，惟上開物品為市面上容易購得，單
    獨存在亦不具刑法上之非難性，倘予追徵，除另使刑事執行
    程序開啟之外，對於被告犯罪行為之不法、罪責評價並無影
    響，復不妨被告刑度之評價，對於沒收制度所欲達成或附隨
    之社會防衛亦無任何助益，欠缺刑法上重要性，更可能因刑
    事執行程序之進行，致使被告另生訟爭之煩及公眾利益之損
    失，是本院認無追徵之必要，爰依刑法第38條之2 第2 項之
    規定，不予宣告追徵。
四、依刑事訴訟法第273 條之1 第1 項、第299 條第1 項前段、
    第310 條之2 、第454 條（本案採判決精簡原則，僅引述程
    序法條），判決如主文。
五、如不服本判決應於收受判決後20日內向本院提出上訴書狀，
    並應敘述具體理由。其未敘述上訴理由者，應於上訴期間屆
    滿後20日內向本院補提理由書( 均須按他造當事人之人數附
    繕本) 「切勿逕送上級法院」。本案經檢察官林欣怡到庭執
    行職務。
中　　華　　民　　國　 110　　年　　3 　　月　　24　　日
                       刑事審查庭  法  官  蔡學誼
以上正本證明與原本無異。
如不服本判決應於收受判決後20日內向本院提出上訴書狀，並應
敘述具體理由。其未敘述上訴理由者，應於上訴期間屆滿後20日
內向本院補提理由書(均須按他造當事人之人數附繕本)「切勿逕
送上級法院」。
                                   書記官  蔡宗豪
中　　華　　民　　國　 110　　年　　3 　　月　　24　　日
附錄論罪科刑法條
毒品危害防制條例第10條
施用第一級毒品者，處6 月以上 5 年以下有期徒刑。
施用第二級毒品者，處3 年以下有期徒刑。




附件：
臺灣桃園地方檢察署檢察官起訴書
                                   109年度毒偵字第3866號
     被　　　告　乙○○　男　41歲（民國00年0月0日生）
                         籍設桃園市○○區○○路 000 號 3
                         樓（桃園市○○區○○○○○○
                         居○○市○○區○○路00巷00號
                         國民身分證統一編號：Z000000000
                         號
上列被告因違反毒品危害防制條例案件，業經偵查終結，認應提
起公訴，茲將犯罪事實及證據並所犯法條分敘如下：
         犯罪事實
一、乙○○前因施用毒品案件，經依臺灣桃園地方法院（下稱桃
    園地院）105 年度毒聲字第1085號裁定送法務部矯正署新店
    戒治所附設勒戒處所觀察、勒戒後，認無繼續施用毒品之傾
    向，並於民國106 年5 月31日執行完畢而釋放，並經本署檢
    察官以106 年度毒偵緝字第310 號為不起訴處分確定。詎仍
    基於施用第一級、第二級毒品之犯意，分別為下列犯行：
  ㈠於109 年5 月17日20時許，在桃園市○○區○○路00巷00號
    2 樓居處內，將第二級毒品甲基安非他命放入玻璃球吸食器
    內，再吸食燒烤玻璃球所生煙霧，而施用第二級毒品甲基安
    非他命1 次。
  ㈡於109 年5 月18日11時35分許，為警採尿起回溯96小時內某
    時，在不詳地點，以不詳方式，施用第一級毒品海洛因1 次
    。
二、案經桃園市政府警察局中壢分局報告偵辦。
         證據並所犯法條
一、證據清單及待證事實：

編號 證  據  名  稱 待  證  事  實 ㈠ 被告乙○○於警詢中之供述 被告坦承施用第二級毒品甲基安非他命，但否認施用第一級毒品海洛因。 ㈡ 桃園市政府警察局中壢分局真實姓名與尿液、毒品編號對照表 被告於109 年5 月18日11時35分許為警採集尿液，尿液檢體編號為E000-0000。 ㈢ 台灣檢驗科技股份有限公司濫用藥物檢驗報告(檢體編號 E000-0000) 證明被告尿液經檢驗結果呈嗎啡、安非他命、甲基安非他命陽性反應。 ㈣ 被告提示簡表、刑案資料查註紀錄表、全國施用毒品案件紀錄表及矯正簡表 被告於觀察、勒戒執行完畢釋放後3年內，再犯施用毒品案件。 


二、核被告所為，係犯毒品危害防制條例第10條第1 項、第2 項
    之施用第一級毒品、第二級毒品等罪嫌。被告所犯2 罪，犯
    意各別，行為互殊，請分論併罰。
三、依刑事訴訟法第251條第1項提起公訴。
     此　致
臺灣桃園地方法院
中　　華　　民　　國　 109　　年　　9 　　月　　14　　日
                 檢  察  官      甲○○
本件證明與原本無異
中　　華　　民　　國　 109　　年　　9 　　月　　17　　日
                 書  記  官      吳鎮德
所犯法條：
毒品危害防制條例第10條施用第一級毒品者，處 6 月以上 5 年
以下有期徒刑。
施用第二級毒品者，處 3 年以下有期徒刑。